【裁判字號】    99,監,476
【裁判日期】    990826
【裁判案由】    處分受監護宣告人不動產
【裁判全文】
臺灣高雄地方法院民事裁定               99年度監字第476號
聲  請  人  甲○
應監護宣告  乙○○
人
上列聲請人聲請處分受監護宣告人乙○○所有不動產事件，本院
裁定如下：
  主  文
聲請駁回。
聲請程序費用新臺幣壹仟由聲請人負擔。
    理    由
一、本件聲請意旨略以：聲請人甲○之姪女乙○○經鈞院96年度
    禁字第42號於民國96年8 月15日裁定宣告為禁治產人，因聲
    請人需為禁治產人乙○○支付醫療、生活費用，依法聲請鈞
    院准許處分禁治產人乙○○所有坐落高雄市○○區○○段第
    470 號、第470 之1 號、第470 之2 號土地及同地段第160
    號建物等語。
二、按「民法總則中華民國97年5 月2 日修正之條文施行前，已
    為禁治產宣告者，視為已為監護宣告；繫屬於法院之禁治產
    事件，其聲請禁治產宣告者，視為聲請監護宣告；聲請撤銷
    禁治產宣告者，視為聲請撤銷監護宣告；並均於修正施行後
    ，適用修正後之規定。」、「民法規定之禁治產或禁治產人
    ，自民法總則中華民國97年5 月2 日修正之條文施行後，一
    律改稱為監護或受監護宣告之人。」、「中華民國97年5 月
    2 日修正之民法總則第14條至第15條之2 之規定，自公布後
    1 年6 個月施行。」97年5 月23日修正公布之民法總則施行
    法第4 條第2 項、第4 條之1 、第4 條之2 分別定有明文。
    次按「監護人對於受監護人之財產，非為受監護人之利益，
    不得使用、代為或同意處分。監護人為下列行為，非經法院
    許可，不生效力：(一)代理受監護人購置或處分不動產。……
    」，98年11月23日修正生效之民法第1101條第1 項、第2 項
    第1 款分別定有明文，又上揭規定於受監護宣告人之監護亦
    準用之，民法第1113條亦定有明文。
三、經查：
  (一)禁治產人乙○○係於民國96年8 月15日經本院96年度禁字第
    42號民事裁定為禁治產宣告，並以其姑姑即聲請人甲○為監
    護人等情，業據聲請人提出戶籍謄本、禁治產宣告民事裁定
    為證，並經本院職權調取該案卷宗核閱無誤，依上揭說明，
    禁治產人乙○○現應改稱受監護宣告人乙○○，其監護人處
    分其不動產，應得法院許可，始生效力，又聲請人係受監護
    宣告人之監護人，其為受監護宣告人處分不動產，自得聲請
    本院許可，合先敘明。
  (二)聲請人之主張，固據其提出土地所有權狀、建物所有權狀、
    97年及98年綜合所得稅各類所得資料清單、財產歸屬資料清
    單、郵政存簿儲金簿影本、存款結餘明細表、土地登記謄本
    、建物登記謄本為證，惟查，聲請人未說明受監護宣告人日
    常花費之內容及範圍，又受監護宣告人乙○○迄99年7 月30
    日止，尚有存款新臺幣（下同）516,782 元，參以行政院主
    計處公布之97年台灣地區家庭收支調查報告中，受監護宣告
    人住居之高雄市，97年度每人每月平均消費支出為18,450元
    ，受監護宣告人迄99年7 月30日止之存款，尚可支持其日常
    消費達約28個月（516,782 元÷18,450元/ 月＝28月，小數
    點以後四捨五入），實無另謀財源之必要，聲請人此時處分
    受監護人系爭之不動產，尚難謂係為受監護宣告人之利益，
    ，於法不合，從而，聲請人所為本件聲請，為無理由，應予
    駁回。
四、依非訟事件法第21條第1 項、第24條第1 項，裁定如主文。
中    華    民    國    99    年    8     月    26    日
                  家事法庭  法  官  王俊隆
以上正本係照原本作成。
如不服本裁定，應於裁定送達後10日之不變期間內，向本院提出
抗告狀，並繳納抗告費新臺幣1,000 元
中    華    民    國    99    年    8     月    26    日
                            書記官  黃翔彬                                                                                                                   E

司法院資訊處製作；財團法人民間司法改革基金會備份。
